【裁判字號】    95,易,545
【裁判日期】    951212
【裁判案由】    毒品危害防制條例
【裁判全文】
臺灣高雄地方法院刑事判決               95年度易字第545號
公  訴  人  臺灣高雄地方法院檢察署檢察官
被      告  甲○○
                    號(
上列被告因毒品危害防制條例案件，經檢察官提起公訴（95年度
毒偵字第920 號）及移送併辦（95年度毒偵字第5170號），本院
判決如下：
    主  文
甲○○施用第二級毒品，累犯，處有期徒刑拾月，扣案之甲基安
非他命壹包（驗餘淨重零點零四公克）沒收銷燬，扣案之電子磅
秤壹台、吸食器貳個、吸管分裝杓參支、橡皮軟管壹條、夾鍊袋
伍拾玖個均沒收。
被訴持有第一級毒品部分無罪。
    事  實
一、甲○○前因施用毒品案件，經臺灣高雄地方法院檢察署檢察
    官以92年毒偵字2740號提起公訴並以92年聲戒字第930 號聲
    請強制戒治，強制戒治部分於民國92年11月28日停止戒治執
    行完畢，起訴部分經本院以92年易字1487號判處有期徒刑8
    月，甲○○上訴臺灣高等法院高雄分院，因上訴撤回而確定
    ，並於93年11月22日因縮短刑期，執行完畢出監。詎甲○○
    仍不知悔改，復基於施用第二級毒品甲基安非他命之犯意，
    自民國94年7 月間起至95年5 月15日止，持續在其所駕駛之
    車號YV-6770 自小客車上或高雄縣仁武鄉之「金銀島汽車旅
    館」等處，將甲基安非他命放置在玻璃球上以火烤之方式施
    用第二級毒品甲基安分他命多次。期間曾於94年12月28日因
    警方持搜索票前往高雄市○○區○○街482 號前執行另案搜
    索黃文山（另案偵辦）時查獲，並於甲○○所駕駛前開自小
    客車右前座，扣得其所持有之甲基安非他命1 包（驗餘淨重
    0.04公克）及供施用第二級毒品甲基安非他命所用之電子磅
    秤1 台、吸食器2 個、吸管分裝杓3 支、橡皮軟管1 條、夾
    鍊袋59個，經其同意採集其尿液後送驗後，呈甲基安非他命
    陽性反應。惟仍無法動搖其施用第二級毒品甲基安非他命之
    犯意，嗣又於95年5 月15日於於高雄縣鳳山市○○○街50
    巷21號為警查獲，採及其尿液送驗後，仍呈甲基安非他命陽
    性反應，而獲悉全情。
二、案經高雄市政府警察局移送及高雄縣政府警察局鳳山分局報
    告臺灣高雄地方法院檢察署檢察官偵查起訴及移送併辦。
    理  由
壹、有罪部分：
一、被告甲○○前因施用毒品案件，經臺灣高雄地方法院檢察署
    檢察官以92年毒偵字2740號提起公訴並以92年聲戒字第930
    號聲請強制戒治，強制戒治部分於民國92年11月28日停止戒
    治執行完畢，有臺灣高等法院被告前案記錄表在卷可稽，其
    於5 年內再度施用毒品，已合於毒品危害防治條例第23條第
    2 項之規定，應依法論科。
二、按「法院或檢察官得囑託醫院、學校或其他相當之機關、團
    體為鑑定，或審查他人之鑑定，並準用第203 條至第206 條
    之1 之規定。」、「鑑定之經過及其結果，應命鑑定人以言
    詞或書面報告。」，分別為刑事訴訟法第208 條第1 項前段
    、第206 條第1 項定明定。是經法院或檢察官囑託相當之機
    關為鑑定後，經鑑定人以書面報告其鑑定之結果者，即屬同
    法第159 條第1 項所謂之「法律有規定者」，不受該條項規
    定「不得作為證據」之限制。且同法第208 條第1 項前段對
    於法院或檢察官囑託相當之機關為鑑定之情形，僅規定：「
    準用第203 條至第206 條之1 之規定」，至於同法第202 條
    有關「鑑定人應於鑑定前具結」之規定，則不在準用之列。
    故於法院或檢察官囑託相當之機關為鑑定，而該受囑託機關
    以書面報告鑑定結果之情形，既非屬依法應具結者。是同法
    第158 條之3 有關「證人、鑑定人依法應具結而未具結者，
    其證言或鑑定意見，不得作為證據」之規定，於此時即無適
    用之餘地。而本件扣案之甲基安非他命係檢察官囑託高雄醫
    學大學附設中和紀念醫院為鑑定，先後2 次之驗尿之鑑定機
    關臺灣檢驗科技股份有限公司及高雄市立凱旋醫院則業經臺
    灣高等法院檢察署檢察長概括囑託為鑑定機關（臺灣高等法
    院檢察署92年10月15日檢文允字第0921001322號函附之臺灣
    高等法院檢察署檢察長概括選任鑑定人或囑託鑑定機關（團
    體）名冊參照），故上開3 機關就本件所為之尿液檢驗及毒
    品檢驗報告，揆諸上開說明，即不受刑事訴訟法第158 條之
    3 及同法第159 條第1 項之限制，自得作為證據，核先敘明
    。
三、訊據被告對上開犯行均坦承不諱，被告先後2次所採之尿液
    經具備鑑定尿液中毒品反應專業能力之高雄市立凱旋醫院及
    臺灣檢驗科技股份有限公司檢驗後，呈安非他命陽性反應，
    分別有該院95年1月16日濫用藥物尿液檢驗報告及該公司
    KＺ00000000000 號濫用藥物尿液檢驗報告、尿液採證代碼對
    照表可資參照。而人體施用第二級毒品安非他命，可於施用
    後後1 至4 天內自尿液中檢出之醫學經驗，亦經行政院衛管
    制藥品管理局91年10月3 日管檢字第110436號函文釋示明確
    。扣案之晶體經高雄醫學大學附設中和紀念醫院此1 有鑑定
    毒品成分專業能力之機關鑑定，確認係第二級毒品甲基安非
    他命，有高雄醫學大學附設中和紀念醫院0000-000號檢驗報
    告附卷可按。此外復有電子磅秤1 台、吸食器2 個、吸管分
    裝杓3 支、橡皮軟管1 條、夾鍊袋59個扣案可參，足證被告
    出於任意性之自白與事實相符，從而本件事證明確，被告犯
    行均堪認定。
三、查被告行為後，刑法於94年2月2日修正公布，於95年7月1日
    施行，而修正後刑法第2條第1項之規定，係規範行為後法律
    變更所生新舊法律比較適用之準據法，於修正後刑法施行後
    ，應適用修正後刑法第2條第1項之規定，為「從舊從輕」之
    比較。而依修正前刑法第47條規定，只需受徒刑執行完畢5
    年內再犯有期徒刑以上之罪，無論係何種犯罪均為累犯，應
    加重其刑，而修正後刑法第47條第1項，必須「故意」犯罪
    方能構成累犯，本件被告係故意犯罪，無論新舊法均構成累
    犯，新法對被告並無有利之處，應依舊法處斷之。
四、按刑事法若干犯罪行為態樣，本質上原具有反覆、延續實行
    之特徵，立法時既予特別歸類，定為犯罪構成要件之行為要
    素，則行為人基於概括之犯意，在密切接近之一定時、地持
    續實行之複次行為，倘依社會通念，於客觀上認為符合一個
    反覆、延續性之行為觀念者，於刑法評價上，即應僅成立一
    罪，有最高法院95年度台上字第1079號判決可資參照。蓋此
    種犯罪，只需包括論以一罪，已足以評價其不法內涵，無須
    另論以數罪，此即學理上所稱「集合犯」。而施用毒品具成
    癮性，甚難戒斷，施用者為追求快感並避免毒癮發作之痛苦
    ，須持續、密接施用毒品以解癮，是施用毒品行為，本質上
    具有反覆實施之特性，而多次施用毒品之犯行，社會通念亦
    認為客觀上符合一個反覆、延續性之行為觀念。又被告前經
    觀察、勒戒，已如前述，其於勒戒完畢後仍為本件多次施用
    毒品犯行，顯已具成癮之病患人格特質，主觀上當有不斷施
    用之犯意。綜上所述，被告犯行已符合集合犯之要件，揆諸
    上開說明，應認僅成立一罪。末按本件以集合犯論處，雖與
    先前實務見解認係成立連續犯不同，然此僅屬法律見解之變
    更，與新舊法比較無涉，附此敘明。
五、核被告所為，係犯毒品危害防制條例第10條第2項之施用第
    二級毒品罪，其持有之低度行為應為施用之高度行為所吸收
    ，不另論罪。甲○○前因施用毒品案件，經臺灣高雄地方法
    院檢察署檢察官以92年毒偵字2740號提起公訴，經本院以92
    年易字1487號判處有期徒刑8 月，甲○○上訴臺灣高等法院
    高雄分院，因上訴撤回而確定，並於93年11月22日因縮短刑
    期，執行完畢出監有臺灣高等法院被告前案紀錄表在卷可稽
    ，其於執行完畢後5 年內故意再犯本件有期徒刑以上之罪，
    為累犯，應依刑法第47條加重其刑。爰審酌被告施用毒品，
    觀察勒戒不起訴處分後猶不知悔悟，犯罪之動機、目的、施
    用期間、次數、所生身心之危害，犯罪後之態度等一切情狀
    ，量處如主文所示之刑。扣案之甲基安非他命1 包（驗餘淨
    重0.04公克）為毒品危害防治條例所定之第二級毒品，應依
    同條例第18條第1 項前段沒收銷燬。至於檢驗耗用部分，既
    已滅失，爰不併予沒收，扣案之電子磅秤1 台、吸食器2 個
    、吸管分裝杓3 支、橡皮軟管1 條、夾鍊袋59個為被告所有
    ，且分別係供其犯施用第二級毒品罪所用或預備供犯罪使用
    之物，業據被告自承無訛，應依刑法第38條第1 項第2 款宣
    告沒收。
貳、無罪部分：
一、公訴意旨另略以：被告甲○○明知海洛因係政府公告查禁之
    第一級毒品，不得非法持有，竟於94年12月27日某時，向姓
    名年籍不詳之人收受海洛因1 包後即持有之，至同年28日為
    警查獲，因認被告涉有毒品危害防制條例第11條第1 項之持
    有第一級毒品罪嫌。
二、按犯罪事實應依證據認定之，無證據不得認定其犯罪事實，
    刑事訴訟法第154 條第2 項定有明文。再按認定犯罪事實所
    憑之證據，雖不以直接證據為限，間接證據亦包括在內，然
    無論直接證據或間接證據，其為訴訟上之證明，須於通常一
    般之人均不致有所懷疑，而得確信其為真實之程度者，始得
    據為有罪之認定，倘其證明尚未達此一程度，而有合理之懷
    疑存在而無從使事實審法院得有罪之確信時，即應由法院為
    諭知被告無罪之判決，此觀最高法院76年台上字第4986號判
    例自明。
三、起訴書認被告涉有上開罪嫌，無非係以扣案之海洛因及被告
    之自白為據。然扣案之白色粉末經具備鑑定毒品反應專業能
    力之法務部調查局鑑定後，認不含任何法定毒品成分，有法
    務部調查局95年3 月1 日調科壹字第220022379 號鑑定通知
    書在卷可稽。是被告所持有之白色粉末並非第一級毒品海洛
    因，縱令被告誤認扣案之白色粉末為海洛因而持有，亦僅能
    成立未遂犯，而本罪並無處罰未遂之規定，被告所為尚不能
    以持有第一級毒品罪相繩。此外，復查無其他證據足認被告
    有起訴書所指之犯行，揆諸前開法條及判例意旨，自應為被
    告無罪之諭知。
據上論斷，應依刑事訴訟法第299 條第1 項前段、第301 條第1
項，毒品危害防制條例第10條第2 項、第18條第1 項前段，刑法
第11條、第2 條第1 項前段、第38條第1 項第2 款，修正前刑法
第47條，判決如主文。
本案經檢察官乙○○到庭執行職務。
中    華    民    國    95    年    12    月    12    日
                  刑事第九庭  審判長法  官   王啟明
                                    法  官   陳建和
                                    法  官   王奕勛
以上正本證明與原本無異。
如不服本判決，應於收受送達後10日內向本院提出上訴書狀。
中    華    民    國    95    年    12    月    12    日
                                    書記官   陳心儀
毒品危害防制條例第10條
施用第一級毒品者，處 6 月以上 5 年以下有期徒刑。
施用第二級毒品者，處 3 年以下有期徒刑。


司法院資訊處製作；財團法人民間司法改革基金會備份。
